臺灣臺南地方法院刑事判決　　　　　　 100年度易字第1361號
公　訴　人　臺灣臺南地方法院檢察署檢察官
被　　　告　陳俊賢
上列被告因侮辱案件，經檢察官提起公訴（100年度營偵字第111
4號），本院判決如下：
    主  文
陳俊賢犯公然侮辱罪，處罰金新臺幣陸仟元，如易服勞役，以新
臺幣壹仟元折算壹日。
    事  實
一、緣陳俊賢之配偶張矩嘉與陳錦慧之配偶黃建達於民國99年1
    月30日簽訂自99年2 月1 日起至105 年1 月31日止合夥經營
    位在臺南市新營區之「愛頓文理補習班」，惟嗣後雙方即屢
    因教室使用、經營帳目（盈餘分配）等事項而心生嫌隙。10
    0 年4 月25日晚上6 時許，陳錦慧前往台南市○○區○○路
    31-1號之愛頓補習班營業地點要求查閱帳冊，陳俊賢認陳錦
    慧突如其來之舉動，影響補習班之營業秩序及學生上課，因
    而心生不滿，一時情緒失控，基於公然侮辱之犯意，以「麥
    肖啦！瘋婆，瘋婆！」（台語）等客觀上足以貶抑人格及社
    會評價之言語辱罵陳錦慧，而足以貶損陳錦慧之人格。
二、案經陳錦慧訴由台南市政府警察局新營分局報告台灣台南地
    方法院檢察署檢察官偵查起訴。
    理  由
一、被告以外之人於檢察事務官、司法警察官或司法警察調查中
    所為之陳述，與審判中不符時，其先前之陳述具有較可信之
    特別情況，且為證明犯罪事實存否所必要者，得為證據，刑
    事訴訟法第159 條之2 定有明文。查證人胡雅惠於檢察事務
    官調查時之證述，被告爭執其證據能力，而其證述亦無較可
    信之情況，本院認證人胡雅惠於檢察事務官調查時所為之證
    詞應無證據能力。
二、上述犯罪事實，業經被告陳俊賢於本院審理時坦白承認，核
    與告訴人陳錦慧陳述情節相符，並有告訴人提出之錄音光碟
    及被告提出之錄影光碟各一份及台南地方法院檢察署檢察事
    務官就上開錄音光碟、錄影光碟之勘驗比對報告（見偵查卷
    第19頁）在卷可資佐證，足認被告自白與事實相符，本案事
    證業已明確，被告犯行堪以認定。
三、按刑法上之公然侮辱罪，只須侮辱行為足使不特定人或多數
    人得以共見共聞，即行成立，且僅任意謾罵並未指有具體事
    實，仍屬公然侮辱（司法院院字第2179號解釋意旨可參）。
    查台南市○○區○○路31-1號之愛頓補習班營業店面，為一
    學生、學生家長得隨時出入之公開場域，本件案發時間，亦
    有人員於該址出入，有被告提供之錄影光碟擷取影像附卷可
    參（見偵卷第19頁），顯見被告與陳錦慧爭執之際，上開補
    習班營業場所確實處於不特定人得共聞共見之情狀，是被告
    於前揭時地，以「瘋婆」等語侮辱陳錦慧，已使不特定人得
    以共見共聞，並依一般社會通念，前開語詞已足貶低陳錦慧
    社會評價，確足使告訴人之名譽受損，被告所為自已構成公
    然侮辱。核被告所為，係犯刑法第309 條第1 項之公然侮辱
    罪。爰審酌被告素行良好，前無科刑之前案紀錄，有臺灣高
    等法院被告前案紀錄表附卷可憑，及本件被告係因告訴人於
    營業時間無預警之查帳動作，情緒失控而怒罵告訴人，告訴
    人名譽所受損害之程度，以及被告犯後坦認上情，惟迄今仍
    尚未取得告訴人陳錦慧之諒解等一切情狀，量處如主文所示
    之刑，並諭知易服勞役之折算標準。
據上論斷，應依刑事訴訟法第299 條第1 項前段，刑法第309 條
第1 項、第42條第3 項，刑法施行法第1 條之1，判決如主文。
本案經檢察官楊書琴到庭執行職務。
中    華    民    國   100    年    12    月    30    日
                          刑事第九庭  法  官  黃堯讚
以上正本證明與原本無異。
如不服本判決應於收受本判決後10日內向本院提出上訴書狀，並
應敘述具體理由。其未敘述上訴理由者，應於上訴期間屆滿後20
日內向本院補提理由書狀（均須按他造當事人之人數附繕本）「
切勿逕送上級法院」。
                                      書記官  許雅華
中    華    民    國   100    年    12    月    30    日
附錄本案論罪科刑法條全文：
中華民國刑法第309條
（公然侮辱罪）
公然侮辱人者，處拘役或 3 百元以下罰金。
以強暴犯前項之罪者，處 1 年以下有期徒刑、拘役或 5 百元以
下罰金。